【裁判字號】    90,重訴,2653
【裁判日期】    901226
【裁判案由】    清償債務
【裁判全文】
臺灣臺北地方法院民事判決  九十年度重訴字第二六五三號
    原      告  合作金庫銀行股份有限公司
    法定代理人  甲○○
    訴訟代理人  林長佑
    被      告  東得企業有限公司
    兼法定代理人  丙○○
    被      告  乙○○
    被      告  丁○○
右當事人間請求清償債務事件，本院判決如左：
    主    文
被告應連帶給付原告新台幣柒佰伍拾貳萬伍仟元及如附表所示之利息、違約金。
訴訟費用由被告連帶負擔。
    事    實
甲、原告方面：
  壹、聲明：如主文所示。
  貳、陳述：
    一、被告東得企業有限公司（以下簡稱東得公司）以其餘被告為連帶保證人，於
        民國八十九年三月二十七日、八十九年十二月二十九日分別向原告借用新台
        幣（下同）佰肆拾萬元、肆佰拾伍萬元，約定利息、違約金如附表所示
        。被告並簽立本票，惟於本票九十年三月二十七日、同年月二十九日到期日
        ，經被告提示，除獲部分本金貳拾貳萬伍仟元外，其餘未獲清償，為此提起
        本件訴訟。
    二、對被告抗辯之陳述：
      (一)、洽定延期分期攤還申請書一份、分期攤還表三份皆無被告等人之簽名蓋章
          ，且僅係被告向原告申請洽定延償之申請書，原告並未同意，亦未據以變
          更契約之內容，則原契約所定之內容仍為失效，被告在與原告洽談過程中
          ，雖預先繳納三期共二十二萬五千萬元，惟此並不代表本行已同意其延期
          清償。
      (二)、被告在本票與原授信約定書、連帶保證書上所留之印鑑均相符，依授信約
          定書第二條與民法第三款，被告既為本票之共同發票人，自應共同負責。
  、證據：提出本票影本二紙、授任約定書影本四份、授信申請書二紙、放款帳務
            資料查詢單正本六紙為證。
乙、被告方面：
  壹、聲明：原告之訴駁回。
  貳、陳述：
    一、自認原告主張借款之事實，惟東得公司曾九十年四月依原告制作之「洽定延
        期分期攤還申請書」，請求本金部一百零四期清償，每期給付七萬五千元，
        利息部分待本金清償完畢後分十六期給付，每期亦為七萬五千元，口頭請求
        分期清償，原告本表示考慮，嗣不完全同意，而同意依原告所交付之「東得
        公司分期攤還表」所載，被告即自九十年四月至六月繳納三期，每期七萬五
        千元，其後因財務困難未續繳，但兩造並無約定如有一期未付視為全部到期
        之約定，則被告東得公司仍得享有分期付款之利益，則原告僅得就到期未付
        四期之三十萬元請求給付，是原告其餘請求自無所據，再為連帶保證人之被
        告丙○○、乙○○、丁○○亦得援此抗辯。
    二、被告乙○○、丁○○固於八十七年十一月二十日與原告簽訂「授信約定書」
        、「連帶保證書」，惟依該二人之認識，係就東得公司第一次一百餘萬元之
        借款所為，則東得公司第二次以後之借款為被告乙○○、丁○○所不知。原
        告以制式契約請求被告負連帶保證責任，有違民法第一百四十八條權利濫用
        原則。
    、證據：提出洽定延期分期攤還申請書一份、分期攤還表三份、繳款存根三份
    、授信約定書一份、連帶保證書一份、存證信函一份、申請鑑定本票上丁○○之
    簽名真偽為證。
    理    由
一、原告起訴主張於八十九年間借款，於九十年三月到期後，尚有部分款項未清償，
    而原告未同意原告延期清償，及本票上保證人之印鑑均相符合，是被告自應負全
    部清償責任等語；被告則以；已申請延期清償，而延期清償申請書內，並未約定
    一期未給付喪失全部利益條款，是原告之債權顯未全部到期，又被告乙○○、丁○○對於第二次借款並未為保證之意，原告請求自屬無理等語資為抗辯。
二、原告主張東得公司以其餘被告為連帶保證人，於民國八十九年三月二十七日、八
    十九年十二月二十九日分別向原告借用佰肆拾萬元、肆佰拾伍萬元，本票到
    期後，被告僅清償部分本金貳拾貳萬伍仟元，其餘未獲清償之事實，為被告所自
    認，復有被告不爭執之本票影本二紙、授任約定書影本四份、授信申請書二紙、
    放款帳務資料查詢單正本六紙在卷可稽，自堪採信。惟被告以前揭情詞置辯，則
    本件之爭點，即係兩造是否有延期清償之約定及被告乙○○、丁○○所簽之約定
    書是否對於第二次以後之借款有擔任保證人之意思，以下則分論之：
  (一)、查被告抗辯兩造有約定延期分期清償之約定，為原告所否認，雖原告以洽定延
      期分期攤還申請書一份、分期攤還表三份為主張之依據。惟：被告所提之洽定
      延期分期攤還申請書係屬空白文件，其上並兩造任何之簽字或用印，則被告既
      否認曾同意原告提出申請延期洽談之事實，自非得以該空白申請書為事實之認
      定。次者，分期攤還表三份為被告自行制作之私文書，於被告舉證證明兩造曾
      另外就該分期攤還之記載為約定外，自無證據能力。亦即，被告就此節之主張
      並無舉證以實其說，自非可採。況縱被告之抗辯原告同意延期清償屬實，惟依
      該洽定延期分期攤還申請書之記載，並未就兩造授信約定書第五條喪失期限利
      益之約定另行約定或限制適用，則就兩造意思合致之範圍內，延期清償僅係於
      分期之時間及金額為另外之約定，並不排除兩造借款契約原有之其他約定，被
      告以之欲排除原約定條款之適用亦難認有據。
  (二)、被告乙○○、丁○○雖否認系爭本票上共同發票人簽名之真正，然被告乙○○
      嗣自認原告此部分之主張（見九十年十二月十三日言詞辯論筆錄），則本於處
      分權主義之範圍，本院當需以被告自認之事實為判決之基礎，是被告乙○○有
      擔任前開東得公司二筆借款之保證人亦堪認定。又丁○○亦自認該本票上之印
      文係屬真正，並與授信約定書上之印文相符。查授信約定書第二條約定「立約
      人如欲變更或註銷印鑑應以書面通知原告，如未為前項通知或註銷留存印鑑，
      前與本行所為之交易，立約人均願負其責任」，又被告丁○○亦自認印章係交
      由東得公司法定代理人丙○○處等語（見九十年十二月十三日言詞辯論筆錄）
      ，是被告丁○○既非東得公司之股東（見東得公司變更登記事項卡），其於八
      十九年三月二十七日擔任東得公司借款保證人並向原告簽定授信約定書後，既
      將向銀行借款之印鑑章交由東得公司之法定代理人丙○○，自有授權東得公司
      代為法律行為之意思，而丁○○與東得公司既無股東關係，則其既與公司之經
      營無涉，與東得公司即僅有借款契約之保證關係，自有概括授權東得公司借款
      並以之為保證人之意，其空言否認無擔任借款保證人之意思自非可採。又系爭
      本票上，丁○○之印文既屬真正，則其簽名縱非丁○○所為，亦不影響丁○○
      擔任保證人之事實，則被告丁○○申請鑑定本票上之簽名與事實之認定不生影
      響，自無必要，併予敘明。
  (三)、末查，民法第一百四十八條第一項係規定行使權利，不得以損害他人為主要目
      的，若當事人行使權利，雖足使他人喪失利益，而苟非以損害他人為主要目的
      ，即不在該條所定範圍之內。而本件被告乙○○、丁○○擔任保證人之事實既
      為被告所自認，而被告自認之授信約定上既已約定包含保證債務，而依本票之
      認定被告乙○○、丁○○亦均在本票上用印，自屬與原告有保證契約之合意，
      則原告依保證契約請求係屬權利之正當行使，難認有以損害被告權利為主要目
      的，是被告以民法第一百四十八條主張原告有權利濫用之嫌，亦有誤會。
三、綜上所述，原告之主張自屬可信，則其依依消費借貸及連帶保證契約請求被告連
    帶給付如主文所示之利息、違約金為有理由，應予准許。
四、據上論結，本件原告之訴為有理由，依民事訴訟法第八十五條第二項，判決如主
    文。
中      華      民      國    九十      年     十二     月    二十六    日
                                            民事第四庭法      官  洪于智
右為正本係照原本作成
如對本判決上訴，須於判決送達後廿日內向本院提出上訴狀
中      華      民      國    九十      年     十二     月    二十六    日
                                                      法院書記官  林佳蘋


司法院資訊處製作；財團法人民間司法改革基金會備份。
